【裁判字號】    96,訴,9693
【裁判日期】    970620
【裁判案由】    侵權行為損害賠償
【裁判全文】
臺灣臺北地方法院民事判決              96年度訴字第9693號
原      告    甲○○
被      告    乙○○
訴訟代理人    鄭世脩律師
複代理人      成介之律師
上列當事人間請求侵權行為損害賠償，本院於民國97年5月23 日
言詞辯論終結，判決如下：
    主      文
被告應給付原告新臺幣陸拾陸萬貳仟捌佰伍拾參元，及自民國九
十六年十二月十七日起至清償日止，按年息百分之五計算之利息
。
訴訟費用由被告負擔。
本判決第一項於原告以新臺幣貳拾參萬元為被告供擔保後，得假
執行。但被告如以新臺幣陸拾陸萬貳仟捌佰伍拾參元為原告預供
擔保，得免為假執行。
    事實及理由
一、原告起訴主張：其於民國94年11月28日上午9 點30分許，接
    獲不明人士電話，佯稱其為臺灣高雄地方法院檢察署人員，
    因偵辦詐騙集團案件得知原告之身分證遭盜用，原告須至中
    國信託商業銀行申辦轉帳約定以便監控等語，原告因而陷於
    錯誤而依其指示辦理，致原告所有之存款新臺幣（下同）54
    2,970 元、119,883 元遭匯入被告設於台新銀行忠孝分行帳
    號：00000000000000之帳戶內，嗣原告發覺存款減少始知受
    騙。被告預見自己之帳戶提供他人使用，將遭詐騙集團利用
    作為掩飾或隱匿犯罪所得之財物，竟仍將其帳戶提供他人使
    用，致該他人得以使用其帳戶遂行對原告之詐欺犯罪，自屬
    幫助他人對原告為侵權行為，其不法所為致原告受有662,85
    3 元（542,970+119,883=662,853） 之損害，爰依侵權行為
    之規定提起本件訴訟等語。並聲明：(一)被告應給付原告662,
    853 元，及自起訴狀繕本送達翌日即96年12月18日起至清償
    日止，按年息5%計算之利息。(二)願供擔保，請准宣告假執行
    。
二、被告則以：對原告施以詐術者係他人，而非被告，被告上開
    帳戶之存摺於開戶當日即已遺失，被告否認將該帳戶提供詐
    騙集團使用，且被告縱將該帳戶提供詐騙集團使用，就詐騙
    集團指示原告將款項匯入被告上開帳戶之風險亦無從控制，
    本件既無任何事證足資證明被告將帳戶借予或售予詐騙集團
    ，而有獲取對價利益之事實，被告即無從對詐騙集團之詐欺
    行為擔負共同侵權行為正犯之責任。按民法對於共同侵權行
    為之認定，至少應具備「作為」之要件，被告未曾對於原告
    「作為」，即刑事判決亦以幫助犯論處，而非論以共同正犯
    ，被告自無從侵害原告之權利等語資為抗辯。並聲明：(一)駁
    回原告之訴及假執行之聲請。(二)如受不利之判決，願供擔保
    ，請准宣告免為假執行。
三、原告主張其於94年11月28日上午9 點30分許，因遭他人詐騙
    而申辦轉帳約定，致其所有之存款542,970 元、119,883 元
    遭匯入被告於94年11月16日開立之台新銀行忠孝分行帳號：
    00000000000000帳戶，受有662,853 元（542,970+119,883=
    662,853） 之損害，為被告所不爭，並有對帳單、辦理各項
    業務申請書、台新銀行96年2 月12日台新作集字第9602062
    號函及函附之開戶資料附於臺灣臺北地方法院檢察署95年度
    偵字第8071號偵查卷（以下簡稱偵查卷）、本院95年度易字
    第2020號刑事卷（以下簡稱刑事卷）可稽（偵查卷第7-8 頁
    、刑事卷第35-37 頁），原告此部分主張，應堪信為真實。
四、又原告主張被告將其帳戶提供他人使用，致該他人得以使用
    其帳戶遂行對原告之詐欺犯罪，自屬幫助他人對原告為侵權
    行為，其得本於侵權行為之規定請求被告賠償損害等語，則
    為被告所否認，並以前詞置辯，是本件所應審究者，為：(一)
    被告有無將其上開帳戶提供他人使用？(二)被告幫助他人對原
    告為侵權行為，應否負侵權行為損害賠償之責？茲論述如下
    ：
  (一)查被告抗辯其未將上開台新銀行帳戶提供詐騙集團使用，無
    非係以：該帳戶之存摺於開戶當日（94年11月16日）即已遺
    失，其業於向台新銀行辦理掛失為其論據。惟依被告於其所
    涉詐欺刑事案件審理時之陳述，被告係因遺失皮包而遺失上
    開臺新銀行帳戶存摺，當日所遺失者，除上開存摺外，尚有
    身分證、健保卡、提款卡、信用卡（世華、富邦、中國信託
    、美國運通）、存摺（中國信託）等證件（刑事卷第29頁正
    面、背面），倘被告所述屬實，衡情當就所有遺失之證件辦
    理掛失，迺被告竟於上開刑事案件審理時，陳稱：僅就富邦
    信用卡，還有美國運通卡、身分證辦理遺失補發，其餘信用
    卡、提款卡等證件則均未掛失止付等語（刑事卷第29頁背面
    ），其所陳已與常情相悖而難憑採。實則，經刑事法院函查
    結果，被告持有之上開富邦信用卡、美國運通卡，並無94年
    11月16日以後之掛失紀錄，有臺北富邦商業銀行信用卡總處
    96年3 月1 日北富信卡字第160 號函、臺灣美國運通國際股
    份有限公司96年2 月16日96美通字第0215號函附於刑事卷可
    稽（刑事卷第40、45頁）。而被告於95年8 月18日經臺灣臺
    北地方法院檢察署通緝到案，其所持用之身分證仍與其94年
    11月16日至台新銀行忠孝分行開戶時所持用之身分證相同，
    並無遺失情事，亦有94年11月14日補發之被告身分證影本附
    於臺灣臺北地方法院檢察署95年度偵緝字第2032號偵查卷（
    以下簡稱偵緝卷）、刑事卷可憑（偵緝卷第7 頁、刑事卷第
    37頁）。則自被告僅掛失上開台新銀行帳戶之存摺，而未掛
    失該帳戶之提款卡，所陳已辦理遺失補發之富邦信用卡、美
    國運通卡、身分證，復無遺失補發紀錄，其身分證甚或仍在
    持用中，其餘信用卡、提款卡等證件亦未經掛失止付等節以
    觀，即足徵被告所辯其因遺失皮包而遺失上開臺新銀行帳戶
    存摺等相關證件等語，應非事實，此外，被告就詐騙集團何
    以利用其帳戶遂行對原告之詐欺犯罪，復未能舉證以實其說
    ，堪認上開台新銀行帳戶之存摺、提款卡等確係被告交付他
    人使用，凡此，亦經刑事法院為相同之認定，以被告犯幫助
    詐欺罪，判處有期徒刑4 月，減為有期徒刑2 月確定，被告
    抗辯其未將帳戶提供他人使用等語，尚非可採。
  (二)按因故意或過失，不法侵害他人之權利者，負損害賠償責任
    。數人共同不法侵害他人之權利者，連帶負損害賠償責任。
    不能知其中孰為加害人者，亦同。造意人及幫助人，視為共
    同行為人。民法第184 條第1 項前段、第185 條分別定有明
    文。是以，民法第185 條規定之共同侵權行為，分為共同加
    害行為、共同危險行為、造意及幫助行為。所謂共同加害行
    為，為共同行為人皆已具備侵權行為之要件，共同危險行為
    為數人共同不法侵害他人權利，而不能知其中孰為加害人為
    要件，造意及幫助行為，則為教唆或幫助他人為侵權行為（
    最高法院73年臺上字第593 號裁判意旨參照）。本件被告雖
    未參與實施詐欺原告之行為，惟其將自己帳戶之存摺、提款
    卡提供他人使用，依一般社會通念，可預知該帳戶可供詐騙
    集團利用作為被害人匯款及詐騙集團提領詐騙所得之用，將
    因而幫助他人從事詐欺犯罪，其將帳戶提供他人使用，使該
    他人得以使用其帳戶遂行對原告之詐欺犯罪，致原告受有66
    2,853 元之損害，自屬幫助他人對原告為侵權行為，按之上
    開說明，被告應負共同侵權行為責任，被告抗辯：其未曾對
    於原告「作為」，無從侵害原告之權利等語，尚非可採。
  (三)綜上，被告幫助他人對原告為侵權行為，致原告受有662,85
    3 元之損害，原告依侵權行為之規定，請求被告賠償損害，
    洵屬正當，自應准許。
五、從而，原告依侵權行為之規定，請求被告給付662,853 元，
    及自起訴狀繕本送達翌日即96年12月18日起至清償日止，按
    年息5%計算之利息，為有理由，應予准許。
六、兩造均陳明願供擔保聲請宣告假執行及免為假執行，經核均
    無不合，爰分別酌定相當擔保金額予以准許。
七、本件事證已臻明確，兩造其餘攻擊防禦方法及所提證據，核
    與本件判決結果不生影響，爰不另一一論述，併予敘明。
八、結論：本件原告之訴為有理由，依民事訴訟法第78條、第39
    0 條第2 項、第392 條，判決如主文。
中    華    民    國    97    年    6     月    20    日
                  民事第二庭    法  官  陳秀貞
以上正本係照原本作成。
如對本判決上訴，須於判決送達後20日內向本院提出上訴狀。
中    華    民    國    97    年    6     月    20    日
                                書記官  劉碧輝


司法院資訊處製作；財團法人民間司法改革基金會備份。
